臺灣高等法院刑事判決　　　　　　　　94年度上訴字第3270號
上　訴　人
即　被　告　丁○○
指定辯護人　本院公設辯護人　甲○○
上列上訴人因強盜等案件，不服台灣士林地方法院94年度訴字第
337號，中華民國94年8月11日第一審判決（起訴案號：台灣士林
地方法院檢察署94年度偵字第4154號）提起上訴，本院判決如下
：
    主  文
上訴駁回。
    事  實
一、丁○○意圖為自己不法所有，分別為下列之強盜、搶奪及竊
    盜犯行：
（一）於民國（以下同）93年10月12日10時左右，戴口罩，攜帶
      長約20公分之水果尖刀1把，前往臺北市士林區○○○路○
      段 318號震旦通訊行附近觀察，俟店內僅剩女店員乙○○
      一人看店之時，進入該店內佯稱要購買手機，並指名要看
      新型價格昂貴之指紋機。乙○○至店後之倉庫中拿取PANT
      ECH廠牌，型號GI100之指紋機，丁○○即跟隨進入倉庫，
      右手持尖刀指向乙○○之腹部，左手掐住乙○○之脖子，
      以此強暴方式，致使乙○○不能抗拒，命乙○○將上開廠
      牌型號，價值約新台幣（下同）4萬元之2支指紋機交付放
      置於丁○○所帶來之提袋中。丁○○得手後逃離，將手機
      出售於台北縣三重地區之通訊行，得款花用殆盡。
（二）基於概括犯意：
    1.於94年4月3日下午1時許，至台北縣蘆洲市○○○路125號
      1樓震旦通訊行門市，佯稱要購買手機，指名要看PANTECH
      廠牌，型號 GI1OO之指紋機。店員丙○○拿出指紋機給丁○○觀看時，丁○○藉口要辦理大哥大的優惠方案，要求
      丙○○查詢有無欠費紀錄，移轉丙○○之注意力。當丙○○查詢丁○○之繳費紀錄時，丁○○即趁丙○○不備之際
      ，將該尚在丙○○實力支配下之指紋機取走奪門而逃。嗣
      將手機在台北縣三重市出售變現花用。
    2.於94年4月4日下午6時許，前往臺北市○○區○○路1段31
      9號1樓震旦通訊行內湖店，以同一方式，向店長戊○○佯
      稱要購買手機，指名要看PANTECH廠牌，GI100型之指紋機
      。戊○○以其自身即使用該型手機做介紹，丁○○無法得
      逞，改稱要看innostream i3000機型之手機。戊○○拿出
      該新型手機交丁○○觀看，丁○○藉口要辦理附門號的優
      惠方案，移轉張家興之注意力。當戊○○查詢相關資料時
      ，丁○○即趁戊○○不備之際，將該尚在戊○○實力支配
      下之innostream i3000型手機取走奪門而逃。嗣將該手機
      在台北縣三重市出售變現花用。
（三）丁○○於94年 4月10日清晨，在台北市○○區○○街3之1
      號前，持其所有之機車鑰匙 1支，竊取己○○所有之JQM-
      066號重機車，得手後供己使用。
二、丁○○於94年 4月11日下午6時許，騎乘竊得之JQM-066號重
    機車至台北市士林區○○○路○段318號震旦通訊行附近，為
    通訊行人員認出，報警加以查獲。
三、案經臺北市政府警察局士林分局報請臺灣士林地方法院檢察
    署檢察官偵查起訴。
    理  由
一、上揭犯罪事實，業經被告丁○○於原審及本院審理時坦承不
    諱。核與被害人乙○○、丙○○於原審審理時結證情節、被
    害人戊○○於警詢中之供述、被害人己○○於警詢中之供述
    及偵查中結證情節均相符合。此外復有被害人乙○○、丙○○、戊○○對被告丁○○之指認檔案照片、被告丁○○在震
    旦行內湖店行搶過程中被監視器拍攝之照片 2張、臺北市政
    府警察局士林分局車輛協尋（尋獲）通報單與車輛竊盜、車
    牌失竊資料個別查詢報表、被害人己○○所出具之贓物認領
    保管單在卷可按，並有被告所有供竊車用之鑰匙 1支扣案可
    證。至被告就事實欄一(二)1.2.部分，就法律上爭執，辯稱並
    未直接由丙○○、戊○○手中搶奪手機，是乘該二人不注意
    之際，將該手機拿走，應屬竊盜，非屬搶奪云云。惟刑法上
    之竊盜罪，係以乘人不知竊取他人之動產為成立要件，如係
    乘人不備公然奪取他人支配下之財物，則為搶奪而非竊盜（
    最高法院74年台上字5011號判決意旨參照）。被告上揭犯行
    ，係乘丙○○、戊○○不備之際，將尚在店內人員實力支配
    下之手機，公然奪取，構成搶奪行為，被告所辯，尚有誤會
    。綜上所述，本件被告事證明確，犯行洵堪認定，應予依法
    論科。
二、被告丁○○意圖為自己不法之所有，攜帶兇器尖刀，以強暴
    至使不能抗拒，而使乙○○交付財物，核犯刑法第330條第1
    項之攜帶兇器加重強盜罪。被告意圖為自己不法之所有，而
    搶奪他人之動產，核犯刑法第325條第1項之搶奪罪（起訴書
    雖誤載此部分係犯刑法第320條第1項之竊盜罪，然實行公訴
    檢察官已於原審審理時更正為刑法第325條第1項之搶奪罪，
    本院自無庸再變更起訴法條）。又被告意圖為自己不法之所
    有，而竊取他人之動產，核犯刑法第320條第1項之竊盜罪。
    被告二次搶奪犯行，時間緊接，方法相同，且所犯構成要件
    相同之罪名，顯係出於概括之犯意反覆為之，為連續犯，應
    依刑法第56條之規定以一罪論，並加重其刑。被告丁○○所
    犯上揭三罪間，罪名不同，罪質互異，應分論併罰。
三、原審基此認定，爰引刑法第330條第1項、第325條第1項、第
    320條第1項、第56條、第55條第5款、第38條第1項第 2款，
    罰金罰鍰提高標準條例第 1條前段等規定，審酌被告犯罪之
    動機、目的、手段，犯罪時所受之刺激及其品性、生活狀況
    、智識程度、犯罪所生之損害，及犯罪後坦承犯行之態度等
    一切情狀，分別量處強盜部分有期徒刑7年2月，搶奪部分有
    期徒刑10月，竊盜部分有期徒刑 3月，並定應執行刑為有期
    徒刑8年，以示懲儆。又說明扣案之機車鑰匙1支係被告所有
    ，供犯罪所用之物，為被告所供明，應依刑法第38條第 1項
    第2款之規定，宣告沒收。至於被告強盜所用之水果尖刀1把
    並未扣案，且據被告供稱業已丟棄在淡水河中，因非違禁物
    ，不予宣告沒收。經核其認事用法，均無不合，量刑也很妥
    適。被告上訴意旨，除爭執為竊盜非搶奪並不足採，已如前
    述，另認原判決量刑過重，就原審適法範圍裁量權之行使為
    爭執，惟原審量刑已屬輕度之刑，並無失入。上訴核無理由
    ，應予駁回。
四、據上論斷，依刑事訴訟法第368條，判決如主文。
本案經檢察官黃柏齡到庭執行職務。
中    華    民    國    94    年    11    月     15    日
                  臺灣高等法院刑事第二十三庭
                　            審判長法  官  尤豐彥
                  　                法  官  張明松
                    　              法  官  趙功恆
以上正本證明與原本無異。
強盜及搶奪部分如不服本判決，應於收受送達後十日內向本院提
出上訴書狀，其未敘述上訴之理由者並得於提起上訴後十日內向
本院補提理由書（均須按他造當事人之人數附繕本）。
竊盜部分，不得上訴。
                                    書記官  孫佩琳
中　　華　　民　　國　　94　　年　　11　　月　　15　　日
附錄本案論罪科刑法條全文：
刑法第320條第1項
意圖為自己或第三人不法之所有，而竊取他人之動產者，為竊盜
罪，處5年以下有期徒刑、拘役或500元以下罰金。
刑法第328條第1項
意圖為自己或第三人不法之所有，以強暴、脅迫、藥劑、催眠術
或他法，至使不能抗拒，而取他人之物或使其交付者，為強盜罪
，處5年以上有期徒刑。
刑法第330條第1項
犯強盜罪而有第321條第1項各款情形之一者，處7年以上有期徒
刑。
刑法第325條第1項
意圖為自己或第三人不法之所有，而搶奪他人之動產者，處6月
以上5年以下有期徒刑。
